臺灣橋頭地方法院刑事判決　
111年度交易字第31號
公  訴  人  臺灣橋頭地方檢察署檢察官
被      告  曾南菖


上列被告因過失傷害案件，經檢察官提起公訴（110年度偵字第1
1131號），本院判決如下：
    主  文
丙○○犯無駕駛執照駕車因過失傷害人罪，處拘役伍拾日，如易科
罰金，以新臺幣壹仟元折算壹日。
    事  實
一、丙○○明知其駕駛執照已經遭吊銷，仍於民國110年1月22日上
    午7時22分許，駕駛車牌號碼000-0000號自小客車沿高雄市
    楠梓區藍昌路北往南行駛，行經藍昌路與惠民路交岔路口欲
    左轉惠民路時，本應注意轉彎車應讓直行車先行，而依當時
    天候晴、日間自然光線，柏油路面乾燥、無缺陷、無障礙物
    ，視距良好之情形下，並無不能注意之情事，竟疏未注意而
    貿然左轉，適有乙○○騎乘車牌號碼000-0000號普通重型機車
    沿高雄市楠梓區藍昌路由南往北行駛至上開交岔路口處，見
    狀閃煞不及，乙○○之機車前車頭遂與孫丙○○之自小客車右前
    車門處發生碰撞，致乙○○人車倒地，因而受有雙手挫傷、右
    肘及右足踝擦挫傷（合併感染）等傷害。丙○○於肇事後，在
    犯罪偵查犯罪機關未發覺前，向處理本件道路交通事故之員
    警供承肇事，自首而受裁判，因而查悉上情。
二、案經乙○○訴由高雄市政府警察局楠梓分局報告臺灣橋頭地方
    檢察署檢察官偵查起訴。
    理  由
一、證據能力：
　　查本判決以下所引用之傳聞證據，業據檢察官及被告丙○○均
    同意有證據能力（交易卷第130至133頁、165頁、171頁），
    本院審酌該等證據作成時之情狀，並無違法取證之情形，亦
    無顯不可信之情形，認為以之作為本案證據，應屬適當，依
    刑事訴訟法第159條之5第1項之規定，均有證據能力，合先
    敘明。
二、認定犯罪事實之理由及證據：
　　訊據被告固坦承其有與告訴人乙○○於上開時、地發生車禍，
    告訴人受有上開傷害等事實，惟矢口否認有何過失傷害之犯
    行，辯稱：案發時已有禮讓車輛先行，當時已看沒有車才過
    去，是因告訴人行駛在快車道上才發生車禍，且告訴人係在
    20公尺前自行滑倒受傷云云。惟查：
　㈠被告所領有之職業小貨車駕駛執照，已因酒駕而遭吊銷，於
    案發期間並未領有合格之駕駛執照，而於前揭時間，駕駛前
    揭自小客車沿高雄市楠梓區藍昌路由北往南方向行駛，行經
    藍昌路與惠民路交岔路口，欲左轉進入惠民路時，與沿藍昌
    路對向行駛而來之告訴人機車發生碰撞，致告訴人人車倒地
    ，告訴人因而受有前開傷勢等情，業據被告所不爭執（交易
    卷第133至134頁），核與證人即告訴人於警詢之證述情節相
    符（警卷第9至11頁），並有告訴人就診之國軍高雄總醫院
    左營分院附設民眾診療服務處診斷證明書、文愛診所診斷書
    （警卷第13至15頁）、道路交通事故現場圖、道路交通事故
    調查報告表㈠、㈡-1、道路交通事故談話紀錄表（警卷第25至
    41頁）、現場照片、車輛詳細資料報表、證號查詢汽車駕駛
    人資料、高雄市政府警察局楠梓分局加昌派出所受理案件證
    明單在卷可稽（警卷49至67頁），此部分事實，足以認定。
  ㈡又本件車禍經過，業據告訴人於警詢中證稱：當時我騎乘機
    車行經藍昌、惠民路口停等紅燈，等號誌變綠燈，我直行時
    ，被告自小客車直接左轉，我煞車但來不及，我的車頭撞到
    被告自小客車副駕駛座的車門，造成我雙手挫傷、右肘及右
    足踝挫傷等語明確（警卷第9至11頁）；核與告訴人於案發
    當日之道路交通事故談話紀錄表中所稱：當時我的行向是圓
    形綠燈，我沿藍昌路行駛，對方要左轉時沒有注意到，我按
    對方喇叭，對方還是開過來撞到我，我的車輛初次撞擊車頭
    等語一致（警卷第39頁），且被告於案發當日之談話紀錄表
    中亦自承：當時行向是圓形綠燈，伊行駛藍昌路要左轉惠民
    路行駛時，有一台大貨車擋住視線，對方直行，故伊車輛遭
    撞擊右側車身等語在卷（警卷第35頁），被告復於警詢中自
    承：當時我在藍昌路上停等紅燈，當時惠民路有一輛大貨車
    要左轉藍昌路，因為車多導致大貨車轉彎時藍昌路上的號誌
    已經轉換為綠燈，我看到號誌綠燈後，有查看對向沒有車輛
    才左轉惠民路等情節（警卷第6頁），是被告於事故發生後
    之前揭陳述與告訴人之證述大致相符，亦與道路交通事故現
    場圖所示車輛行向互核一致（警卷第27頁），足見被告確於
    藍昌路停等紅燈後，於號誌轉換為綠燈之際，即貿然起駛左
    轉，因而與對向直行之告訴人機車發生撞擊，被告於本院審
    理中辯稱伊已有禮讓車輛先行，核屬卸責之詞，不足信採。
    再觀諸道路交通事故現場圖所示，肇事地點為藍昌路與惠民
    路交岔路口，此有告訴人車輛所遺留之刮地痕（沿藍昌路南
    北方向）及現場照片為證（警卷第49至57頁），參諸現場照
    片及道路交通事故調查報告表，告訴人車損位置在前車頭，
    被告車損位置則在右前車門等情，此均據被告於本院審理中
    自承在卷（交易卷第75頁、172頁），足見兩車應於在藍昌
    路與惠民路口發生碰撞，因被告車輛未禮讓告訴人車輛先行
    即貿然左轉，致使告訴人車輛前車頭撞及被告自小客車之右
    前車門而倒地滑行，告訴人所騎乘之機車因而沿告訴人原行
    駛方向與地面摩擦延伸向前，留下現場刮地痕跡，被告則繼
    續向前行至惠民路上方才停駛。故被告另辯稱因伊當時車輛
    業已轉正準備進入直行，告訴人機車在20公尺前自行滑倒致
    未能及時反應，撞擊位置在伊後輪車子底部或後車門處云云
    ，俱與前揭事證不符，不足採信。
  ㈢按汽車行駛至交岔路口，轉應車應讓直行車先行，道路交通
    安全規則第102條第1項第7款定有明文，被告之駕駛執照雖
    因酒駕而遭吊銷，然被告既曾考領有駕駛執照，對於此情尚
    難諉為不知。準此，被告待藍昌路之綠燈亮起、起駛左轉彎
    進入惠民路之際，自應禮讓對向直行而來之告訴人機車先行
    ，而依道路交通事故調查報告表所示，本件案發時天候晴，
    日間自然光線，柏油路面乾燥、無缺陷，視距良好、無障礙
    物，客觀上並無不能注意之情事，被告卻疏未注意及此，於
    上開交岔路口貿然左轉，致與告訴人所騎乘之機車發生碰撞
    ，被告就本件道路交通事故之發生，自有轉彎車未讓直行車
    先行之過失甚明。又本案送請高雄市政府交通局車輛行車事
    故鑑定委員會鑑定，結果亦認：被告岔路口左轉彎車未禮讓
    直行車先行，為肇事原因；無照（吊銷）駕駛為違規行為，
    告訴人則無肇事因素，有該鑑定意見書附卷可憑（交易卷第
    45至48頁），嗣經高雄市車輛行車事故鑑定覆議會覆議結果
    ，亦維持前揭原鑑定結果，有高雄市政府函文及覆議意見書
    可參（交易卷第107至110頁）。
  ㈣再者，被告雖辯稱本件係因告訴人違規行駛於快車道上而發
    生車禍云云，然依據道路交通安全規則第99條第1項第2款規
    定「在已劃分快慢車道之道路，雙向道路應在最外側快車道
    及慢車道行駛」，而觀諸道路交通事故現場圖，案發現場為
    雙向三線車道，劃有快慢分隔線，告訴人車輛倒地位置乃在
    最外側快車道與慢車道間（警卷第27頁），難認有何違規行
    駛於內側快車道之情形，且依上開規定，縱告訴人當時行駛
    於最外側快車道接近慢車道處，亦無所謂禁行機車問題，故
    難認告訴人就本件車禍有何過失可言，此節並經上開鑑定機
    關同認告訴人無肇事因素在案，有上開鑑定意見書及覆議意
    見書可參。從而，告訴人就本件事故之發生，並無過失，自
    堪認定，被告此部分所辯，亦不足採。
  ㈤又告訴人於發生車禍後當天，經送往國軍高雄總醫院左營分
    院附設民眾診療服務處急診，經診斷為雙手挫傷、右肘及右
    足踝擦挫傷，嗣告訴人轉往文愛診所就診，經診斷右側腳踝
    、右側前臂擦挫傷之傷勢部分有合併感染等情，有國軍高雄
    總醫院左營分院附設民眾診療服務處診斷證明書、文愛診所
    診斷證明書在卷可稽（警卷第13至15頁），足認被告前揭過
    失與告訴人前開傷勢有相當因果關係。
  ㈥綜上所述，本件事證明確，被告上開犯行堪以認定，應予依
    法論科。
三、論罪科刑：
  ㈠按道路交通管理處罰條例第86條第1項關於汽車駕駛人無駕駛
    執照駕車因而致人受傷，依法應負刑事責任，加重其刑至二
    分之一之規定，係就刑法第284條過失傷害罪之基本犯罪類
    型於駕駛人無駕駛執照之特殊行為要件予以加重處罰，已就
    刑法過失傷害犯罪類型變更之個別犯罪行為予以加重，而成
    另一獨立罪名，自屬刑法分則加重之性質。被告原領有合格
    之職業小貨車駕駛執照，嗣因酒駕遭吊銷，吊扣吊銷起迄日
    為107年11月12日至110年11月11日，故被告於本件車禍發生
    時未領有有效之駕駛執照等情，有公路監理電子閘門證號查
    詢汽車駕駛人資料在卷可稽（警卷第63頁），是核被告所為
    ，係犯道路交通管理處罰條例第86條第1項、刑法第284條前
    段之無駕駛執照駕車因過失傷害人罪，並依道路交通管理處
    罰條例第86條第1項加重其刑。
  ㈡被告於本件交通事故發生後，高雄市政府警察局交通警察大
    隊楠梓交通分隊員警前往現場處理時，在場並當場承認為肇
    事人乙情，有高雄市政府警察局道路交通事故肇事人自首情
    形紀錄表在卷可佐（警卷第45頁），被告對於該未發覺之罪
    ，坦承其係行為人，參以被告事後復無逃避本案偵查及審理
    之情，堪認有自首而接受裁判之意思，爰依刑法第62條前段
    之規定減輕其刑。被告同時有加重及減輕事由，故依刑法第
    71條第1項之規定，先加後減之。
  ㈢爰以行為人之責任為基礎，審酌被告於上開交岔路口欲行左
    轉之際，本應注意禮讓直行車先行，卻未能注意及此，貿然
    逕行左轉，導致本件車禍事故之發生，被告應就此負擔全部
    肇事責任，並因而使告訴人受有前揭傷勢，生活必然承受相
    當之痛苦及不便，所為實屬不該，復考量被告於本院審理中
    迄今仍否認犯行，亦未與告訴人成立調解或賠償告訴人所受
    損害，犯後態度難謂良好；兼衡被告之素行、智識程度及家
    庭經濟狀況【前於107、109、110年間均曾因不能安全駕駛
    案件，經法院分別判處有期徒刑2月、4月、4月併科罰金新
    臺幣25,000確定，其中判處有期徒刑2月部分於108年2月1日
    易科罰金執行完畢，有臺灣高等法院被告前案紀錄表附卷可
    參（交易卷第156至157頁），復自述高職肄業，現因腳斷而
    無業，亦無收入，離婚，子女均未成年，經濟狀況較貧寒猶
    劣，患有肝病（詳交易卷第173頁）】等一切情狀，量處如
    主文所示之刑，並諭知易科罰金之折算標準。
據上論斷，應依刑事訴訟法第299條第1項前段，判決如主文。
本案經檢察官丁○○提起公訴，檢察官甲○○到庭執行職務。
中　　華　　民　　國　　111 　年　　11　　月　11　　日
                  刑事第三庭    法　官  羅婉怡
以上正本證明與原本無異。
如不服本判決應於收受判決後20日內向本院提出上訴書狀，並應
敘述具體理由。其未敘述上訴理由者，應於上訴期間屆滿後20日
內向本院補提理由書(均須按他造當事人之人數附繕本)「切勿逕
送上級法院」。 
中　　華　　民　　國　　111 　年　　11　　月　11　　日
                                書記官  楊芷心           
附錄本案論罪科刑法條
道路交通管理處罰條例第86條第1項
汽車駕駛人，無駕駛執照駕車、酒醉駕車、吸食毒品或迷幻藥駕
車、行駛人行道或行經行人穿越道不依規定讓行人優先通行，因
而致人受傷或死亡，依法應負刑事責任者，加重其刑至二分之一
。
刑法第284條
因過失傷害人者，處1年以下有期徒刑、拘役或10萬元以下罰金
；致重傷者，處3年以下有期徒刑、拘役或30萬元以下罰金。